---
title: "Selecting 50 Phylogenies And Obtaining Alingments"
author: "Juan Manuel Sancho Romero"
date: '`r format(Sys.Date(),"%e de %B, %Y")`' 
output: 
  html_document:
    df_print: paged
    toc: yes
    toc_float: yes
    theme: cerulean
    higlight: pygments
    code_folding: show
  pdf_document:
    keep_tex: yes
    toc: yes
params:
  valor.seed: 123                                                                                      # Elige un valor de set.seed
  input_path: "C:/Users/juanm/Desktop/MASTER_BIOINFORMATICA/Practicas_UOC/1_Phylogenesis_Simulation/"  # Ruta del archivo con TODAS las Filogenias
  output_path: "C:/Users/juanm/Desktop/MASTER_BIOINFORMATICA/Practicas_UOC/2_IQ_Tree/"                 # Path de salida de los archivos 
  input_file1: "resultados_simulaciones.csv"                                                           # Archivo de entrada 1
  output_file1: "50_filogenias.csv"
  output_file2: "50_filogenias_trees.nwk"
  input_file2: "50_filogenias_trees.nwk"                                                               # Archivo de entrada 2
  n_filogenias: 50                                                                                     # Número de filogenias a seleccionar
---

```{r setup, include=FALSE}
knitr::opts_chunk$set(echo = TRUE)

require(knitr)
# Establecemos la configuración por defecto del documento
opts_chunk$set(comment = NA, prompt = TRUE, tidy = FALSE, 
               fig.width = 7, fig.height = 7,echo = TRUE, 
               message = FALSE, warning = FALSE, cache=FALSE)
```

# 1. SELECTION OF A RANDOM SAMPLE OF "N" PHYLOGENIES. 

**TWO EXIT FILES CSV AND NWK FORMAT:**

`CSV` file will contain important information about the parameters` values and the topography of the tree.
`NWK` file will contain the tree in `newick` format.

```{r}
library(readr)
set.seed(params$valor.seed)  # Para reproducibilidad

# Cargar las 100 filogenias desde el archivo
filogenias <- read_delim(file.path(params$input_path, params$input_file1), delim = "|")

# Seleccionar aleatoriamente 50 filas (esto se hace directamente porque sabemos que hay más de 50 filas)
filogenias_seleccionadas <- filogenias[sample(nrow(filogenias), params$n_filogenias), ]

# Archivo csv que incluye toda la información de los árboles seleccionados
write.table(filogenias_seleccionadas, 
            file = paste0(params$output_path, "50_filogenias.csv"), 
            sep = "|",          
            quote = FALSE,      
            row.names = FALSE,  
            col.names = TRUE)

# Archivo .nwk con los árboles seleccionados
nwk_file_path <- file.path(params$output_path, "50_filogenias_trees.nwk") # Ruta de salida
trees <- filogenias_seleccionadas$tree  # Extraer la columna 'tree'
writeLines(trees, nwk_file_path)
```


# 2. PYTHON SCRIPT FOR DIVIDING THE TREES IN SEPARATE `.NWK` FILES

BEFORE RUNNING THE CODE -> Click: Tools > Global Options > Pyhton > Python Interpreter (You need to install "Anaconda" first).


## 2.1 DIVIDING THE TREES IN SEPARATE `.NWK` FILES WITH PARAMETERS' VALUES AS NAMES
```{python}
import csv
import os

# Rutas del archivo de entrada y carpeta de salida
input_nwk_file = "C:/Users/juanm/Desktop/MASTER_BIOINFORMATICA/Practicas_UOC/2_IQ_Tree/50_filogenias_trees.nwk"
input_csv_file = "C:/Users/juanm/Desktop/MASTER_BIOINFORMATICA/Practicas_UOC/2_IQ_Tree/50_filogenias.csv"
output_dir = "C:/Users/juanm/Desktop/MASTER_BIOINFORMATICA/Practicas_UOC/2_IQ_Tree/0_trees_split"

# Crear la carpeta de salida
os.makedirs(output_dir, exist_ok=True)

# Leer el archivo CSV
with open(input_csv_file, mode='r') as csv_file:
    csv_reader = csv.reader(csv_file)
    print("Archivo CSV abierto correctamente.")

    # Saltar la cabecera del CSV si existe
    next(csv_reader)
    print("Cabecera del CSV saltada.")

    # Leer los parámetros desde la primera columna
    parameters = []
    for row in csv_reader:
        values = row[0].split('|')  # Dividir la primera columna por el símbolo '|'
        if len(values) < 4:
            print(f"Advertencia: Se encontró una fila con menos de 4 parámetros: {row}")
        else:
            # Redondear los valores a 3 decimales
            n_tips = int(values[0])
            r0 = round(float(values[1]), 3)
            a0 = round(float(values[2]), 3)
            frac0 = round(float(values[3]), 3)
            parameters.append((n_tips, r0, a0, frac0))

print(f"Parámetros leídos del CSV: {len(parameters)} líneas")

# Leer el archivo NWK
with open(input_nwk_file, 'r') as nwk_file:
    trees = nwk_file.readlines()

print(f"Árboles leídos del NWK: {len(trees)} líneas")

# Procesar cada árbol filogenético
for i, tree in enumerate(trees):
    if i >= len(parameters):
        print(f"Advertencia: No hay suficientes parámetros para el árbol {i + 1}")
        break
    n_tips, r0, a0, frac0 = parameters[i]
    # Generar nombre de archivo usando valores del CSV
    output_file = f"{output_dir}/tree_{i + 1}_{n_tips}_{r0}_{a0}_{frac0}.nwk"
    print(f"Generando archivo: {output_file}")
    with open(output_file, 'w') as output_nwk_file:
        output_nwk_file.write(tree.strip())
    print(f"Archivo {output_file} escrito correctamente.")

# Verificar contenido del directorio de salida
print("Contenido del directorio de salida:")
print(os.listdir(output_dir))

print("Archivos NWK generados correctamente.")
```

# 3. PYTHON SCRIPT FOR OBTAINING NEXUS FORMAT FROM PHY FORMAT FILES 
**(IN DIFFERENT DIRECTORYS WITHOUT SUBFOLDERS FOR EVERY SET OF ALLINGMENTS OF A TREE)**
*NOT USING SUBDIRECTORIES ALLOWS FOR EASIER FILE MANAGEMENT.

ONLY IF NECESSARY, INSTALL BIOPYTHON.
```{r}
library(reticulate)

# Verifica si 'biopython' ya está instalado
if (!py_module_available("Bio")) {
  py_install("biopython")
} else {
  message("Biopython ya está instalado.")
}

```

THIS CODE WILL SAVE THE ALIGNMENTS IN `PHY` AND `NEXUS` FORMAT IN THE DIRECTORIES `iqtree_Phy_results` AND `iqtree_Nexus_results` RESPECTIVELY.
```{python}
import os
import subprocess
from Bio import SeqIO

# Directorio donde están los árboles divididos (asegúrate de que el directorio contenga los archivos de árboles .nwk)
tree_dir = "C:/Users/juanm/Desktop/MASTER_BIOINFORMATICA/Practicas_UOC/2_IQ_Tree/0_trees_split"

# Directorio para almacenar los resultados de IQ-TREE
results_dir = "C:/Users/juanm/Desktop/MASTER_BIOINFORMATICA/Practicas_UOC/2_IQ_Tree/iqtree_Phy_results"
os.makedirs(results_dir, exist_ok=True)

# Directorio para almacenar los archivos Nexus
nexus_results_dir = "C:/Users/juanm/Desktop/MASTER_BIOINFORMATICA/Practicas_UOC/2_IQ_Tree/iqtree_Nexus_results"
os.makedirs(nexus_results_dir, exist_ok=True)

# Recorremos cada archivo de árbol en el directorio
for tree_file in os.listdir(tree_dir):
    if tree_file.endswith(".nwk"):  # Solo procesar archivos .nwk (árboles en formato Newick)
        # Nombre base del archivo
        basename = os.path.splitext(tree_file)[0]
        #output_dir = os.path.join(results_dir, basename)
        
        # Crear una carpeta para los resultados de este árbol
        #os.makedirs(output_dir, exist_ok=True)
        
        # Ruta completa al archivo del árbol
        tree_path = os.path.join(tree_dir, tree_file)
        
        # Definir el modelo (puedes cambiarlo a otro modelo si lo prefieres, por ejemplo "JC" o "GTR")
        model = "GTR"  # Aquí se define el modelo a usar, por ejemplo, "JC" o "GTR"
        
        # Ejecutar IQ-TREE para la simulación de alineamiento
        iqtree_command = [
            "C:/Users/juanm/Desktop/MASTER_BIOINFORMATICA/Practicas_UOC/2_IQ_Tree/iqtree-2.3.6-Windows/iqtree-2.3.6-Windows/bin/iqtree2.exe",
            "--alisim", os.path.join(results_dir, basename),  # Salida del alineamiento simulado
            "-m", model,            # El modelo evolutivo (como "GTR" o "JC")
            "-t", tree_path,        # El archivo de árbol en formato Newick
            "--length", "1500",     # Número de sitios (1500 sitios por alineamiento)
            "--num-alignments", "5", # 5 lotes de alineamientos por árbol
            "--seqtype", "DNA",  # Tipo de secuencia (DNA en este caso)
            "-pre", os.path.join(results_dir, basename),  # Prefijo para los resultados
        ]
        
        # Ejecutar IQ-TREE y capturar la salida
        process = subprocess.Popen(iqtree_command, stdout=subprocess.PIPE, stderr=subprocess.PIPE)
        stdout, stderr = process.communicate()
        
        print(f"Ejecutando IQ-TREE para: {tree_file}")
        
        # Buscar archivos .phy en el directorio de resultados
        for file in os.listdir(results_dir):
            if file.endswith(".phy"):  # Convertir solo archivos Phylip
                input_file = os.path.join(results_dir, file)
                #nexus_output_dir = os.path.join(nexus_results_dir, basename)
                #os.makedirs(nexus_output_dir, exist_ok=True)  # Crear subdirectorio para Nexus
                output_file = os.path.join(nexus_results_dir, f"{os.path.splitext(file)[0]}.nex")
                
                try:
                    # Convertir el archivo .phy a .nexus
                    SeqIO.convert(input_file, "phylip", output_file, "nexus", molecule_type="DNA")
                    print(f"Convertido {input_file} a {output_file}")
                except Exception as e:
                    print(f"Error al convertir {input_file} a Nexus: {e}")

print(f"Ejecución de IQ-TREE completada. Resultados en la carpeta '{results_dir}'.")
print(f"Archivos Nexus generados en la carpeta '{nexus_results_dir}'.")

```

*NOTA: Opción -mdef (Specify a NEXUS model file to define new models.) NO he encontrado nada sobre que este argumento pueda utilizarse para esto*

CÓDIGO PARA TRANSFORMAR LOS ALINEAMIENTOS DE FORMATO PHYLIP (PHY) A NEXUS (NEX):

USÉ ESTE -> <https://biopython.org/docs/1.78/api/Bio.SeqIO.html> 

<https://sequenceconversion.bugaco.com/converter/biology/sequences/phylip_to_nexus.php>




# 4. ADDING THE RATE MATRIX Q OF EACH ALIGNMENT TO ITS RESPECTIVE NEXUS FILE.
We create a new directory called `iqtree_Nexus_results_WITH_Q_MATRIX` with this modified files.

Para poder hacer uso de mayor información, el archivo `Nexus` necesita incluir la `Rate matrix Q` que hay para cada archivo `.log`  (Hay uno por cada conjunto de alineamientos de cada árbol). 
```{python}
import os
import re

# Directorios
results_dir = "C:/Users/juanm/Desktop/MASTER_BIOINFORMATICA/Practicas_UOC/2_IQ_Tree/iqtree_Phy_results"
nexus_results_dir = "C:/Users/juanm/Desktop/MASTER_BIOINFORMATICA/Practicas_UOC/2_IQ_Tree/iqtree_Nexus_results"
QMATRIX_Nexu_results_dir = "C:/Users/juanm/Desktop/MASTER_BIOINFORMATICA/Practicas_UOC/2_IQ_Tree/iqtree_Nexus_results_WITH_Q_MATRIX"

# Función para extraer la matriz Q de un archivo .log
def extract_q_matrix(log_file):
    with open(log_file, 'r') as file:
        content = file.read()

    # Buscar el bloque de la matriz Q
    match = re.search(r"Rate matrix Q:\s*((?:[A-CGT]+\s+[-0-9.]+\s+[-0-9.]+\s+[-0-9.]+\s+[-0-9.]+\s*)+)", content)

    if match:
        return "Rate matrix Q:\n" + match.group(1)  # Retorna el texto de la matriz Q
    
    return None  # Si no se encuentra la matriz Q

# Crear el directorio de salida si no existe
os.makedirs(QMATRIX_Nexu_results_dir, exist_ok=True)

# Iterar sobre los archivos .log en el directorio
for log_file in os.listdir(results_dir):
    if log_file.endswith(".log"):
        # Obtener el índice del archivo log (por ejemplo, 'tree_1', 'tree_2', ...)
        match = re.match(r"tree_(\d+)_.*\.log", log_file)
        if match:
            index = match.group(1)
            
            # Extraer la matriz Q del archivo log
            q_matrix = extract_q_matrix(os.path.join(results_dir, log_file))
                
            if q_matrix:
                # Buscar los archivos .phy correspondientes (ignorando el subíndice final)
                for phy_file in os.listdir(results_dir):
                    if phy_file.startswith(f"tree_{index}_") and phy_file.endswith(".phy"):
                        # Obtener el prefijo común de los archivos .phy, ignorando el subíndice final
                        base_name = "_".join(phy_file.split("_")[:-1])  # Eliminar el último subíndice
                        
                        # Verificar si el archivo .phy tiene el mismo prefijo que el log (sin considerar el subíndice final)
                        if phy_file.startswith(base_name):
                            # Leer los archivos .nex correspondientes con subíndices
                            for nexus_file in os.listdir(nexus_results_dir):
                                if nexus_file.startswith(f"tree_{index}_") and nexus_file.endswith(".nex"):
                                    # Leer el archivo .nex
                                    nexus_file_path = os.path.join(nexus_results_dir, nexus_file)
                                    with open(nexus_file_path, 'r') as nex_file:
                                        nexus_content = nex_file.read()
                                    
                                    # Añadir la matriz Q al final del archivo .nex
                                    updated_nexus_content = nexus_content + "\n" + q_matrix
                                    
                                    # Guardar el archivo .nex modificado con el mismo nombre
                                    updated_nexus_file = os.path.join(QMATRIX_Nexu_results_dir, nexus_file)
                                    with open(updated_nexus_file, 'w') as updated_nex:
                                        updated_nex.write(updated_nexus_content)
                                    print(f"Archivo {nexus_file_path} actualizado con la matriz Q.")
            else:
                print(f"No se encontró la matriz Q en {log_file}.")

```


# OTHER OPTIONAL CODES

## DIVIDING THE FILE BY TREES ONLY WITH `TREE_[INDEX]` AS NAME.

```{python}
# split_trees.py
import os

# Rutas del archivo de entrada y carpeta de salida
input_file = "C:/Users/juanm/Desktop/MASTER_BIOINFORMATICA/Practicas_UOC/2_IQ_Tree/50_filogenias_trees.nwk" 
output_dir = "C:/Users/juanm/Desktop/MASTER_BIOINFORMATICA/Practicas_UOC/2_IQ_Tree/trees_index_split"

# Crear la carpeta de salida
os.makedirs(output_dir, exist_ok=True)

# Leer los árboles del archivo
with open(input_file, "r") as infile:
    trees = infile.readlines()

# Escribir cada árbol en un archivo separado
for i, tree in enumerate(trees):
    output_file = f"{output_dir}/tree_{i + 1}.nwk"
    with open(output_file, "w") as outfile:
        outfile.write(tree.strip())

print(f"Se han dividido {len(trees)} árboles en la carpeta '{output_dir}'")
```


## PYTHON SCRIPT FOR EXECUTING IQ-TREE FOR EVERY TREE (ONLY PHY FORMAT)
```{python}
import os
import subprocess

# Directorio donde están los árboles divididos (asegúrate de que el directorio contenga los archivos de árboles .nwk)
tree_dir = "C:/Users/juanm/Desktop/MASTER_BIOINFORMATICA/Practicas_UOC/2_IQ_Tree/0_trees_split"

# Directorio para almacenar los resultados
results_dir = "C:/Users/juanm/Desktop/MASTER_BIOINFORMATICA/Practicas_UOC/2_IQ_Tree/iqtree_Phy_results"

# Crear el directorio de resultados si no existe
os.makedirs(results_dir, exist_ok=True)

# Recorremos cada archivo de árbol en el directorio
for tree_file in os.listdir(tree_dir):
    if tree_file.endswith(".nwk"):  # Solo procesar archivos .nwk (árboles en formato Newick)
        # Nombre base del archivo
        basename = os.path.splitext(tree_file)[0]
        
        # Ruta completa al archivo del árbol
        tree_path = os.path.join(tree_dir, tree_file)
        
        # Definir el modelo (puedes cambiarlo a otro modelo si lo prefieres, por ejemplo "JC" o "GTR")
        model = "GTR"  # Aquí se define el modelo a usar, por ejemplo, "JC" o "GTR"
        
        # Ejecutar IQ-TREE para la simulación de alineamiento
        iqtree_command = [
            "C:/Users/juanm/Desktop/MASTER_BIOINFORMATICA/Practicas_UOC/2_IQ_Tree/iqtree-2.3.6-Windows/iqtree-2.3.6-Windows/bin/iqtree2.exe",
            "--alisim", os.path.join(results_dir, basename),  # Salida del alineamiento simulado
            "-m", model,            # El modelo evolutivo (como "GTR" o "JC")
            "-t", tree_path,        # El archivo de árbol en formato Newick
            "--length", "1500",     # Número de sitios (1500 sitios por alineamiento)
            "--num-alignments", "5", # 5 lotes de alineamientos por árbol
            "--seqtype", "DNA",  # Tipo de secuencia (DNA en este caso)
            "-pre", os.path.join(results_dir, basename),  # Prefijo para los resultados
        ]
        
        # Ejecutar IQ-TREE y capturar la salida
        process = subprocess.Popen(iqtree_command, stdout=subprocess.PIPE, stderr=subprocess.PIPE)
        stdout, stderr = process.communicate()

        # Imprimir la salida y el error
        print(f"Ejecutando IQ-TREE para: {tree_file}")

print(f"Ejecución de IQ-TREE completada. Resultados en la carpeta '{results_dir}'.")

```

## PHY AND NEXUS FORMAT SAVING EACH SUBSET OF ALLINGMENTS OF THE SAME TREE IN SUBFOLDERS
```{python}
import os
import subprocess
from Bio import SeqIO

# Directorio donde están los árboles divididos (asegúrate de que el directorio contenga los archivos de árboles .nwk)
tree_dir = "C:/Users/juanm/Desktop/MASTER_BIOINFORMATICA/Practicas_UOC/2_IQ_Tree/0_trees_split"

# Directorio para almacenar los resultados de IQ-TREE
results_dir = "C:/Users/juanm/Desktop/MASTER_BIOINFORMATICA/Practicas_UOC/2_IQ_Tree/iqtree_Phy_results"

# Directorio para almacenar los archivos Nexus
nexus_results_dir = "C:/Users/juanm/Desktop/MASTER_BIOINFORMATICA/Practicas_UOC/2_IQ_Tree/iqtree_Nexus_results"
os.makedirs(nexus_results_dir, exist_ok=True)

# Recorremos cada archivo de árbol en el directorio
for tree_file in os.listdir(tree_dir):
    if tree_file.endswith(".nwk"):  # Solo procesar archivos .nwk (árboles en formato Newick)
        # Nombre base del archivo
        basename = os.path.splitext(tree_file)[0]
        output_dir = os.path.join(results_dir, basename)
        
        # Crear una carpeta para los resultados de este árbol
        os.makedirs(output_dir, exist_ok=True)
        
        # Ruta completa al archivo del árbol
        tree_path = os.path.join(tree_dir, tree_file)
        
        # Definir el modelo (puedes cambiarlo a otro modelo si lo prefieres, por ejemplo "JC" o "GTR")
        model = "GTR"  # Aquí se define el modelo a usar, por ejemplo, "JC" o "GTR"
        
        # Ejecutar IQ-TREE para la simulación de alineamiento
        iqtree_command = [
            "C:/Users/juanm/Desktop/MASTER_BIOINFORMATICA/Practicas_UOC/2_IQ_Tree/iqtree-2.3.6-Windows/iqtree-2.3.6-Windows/bin/iqtree2.exe",
            "--alisim", os.path.join(output_dir, basename),  # Salida del alineamiento simulado
            "-m", model,            # El modelo evolutivo (como "GTR" o "JC")
            "-t", tree_path,        # El archivo de árbol en formato Newick
            "--length", "1500",     # Número de sitios (1500 sitios por alineamiento)
            "--num-alignments", "5", # 5 lotes de alineamientos por árbol
            "--seqtype", "DNA",  # Tipo de secuencia (DNA en este caso)
            "-pre", os.path.join(output_dir, basename),  # Prefijo para los resultados
        ]
        
        # Ejecutar IQ-TREE y capturar la salida
        process = subprocess.Popen(iqtree_command, stdout=subprocess.PIPE, stderr=subprocess.PIPE)
        stdout, stderr = process.communicate()
        
        print(f"Ejecutando IQ-TREE para: {tree_file}")
        
        # Buscar archivos .phy en el directorio de resultados
        for file in os.listdir(output_dir):
            if file.endswith(".phy"):  # Convertir solo archivos Phylip
                input_file = os.path.join(output_dir, file)
                nexus_output_dir = os.path.join(nexus_results_dir, basename)
                os.makedirs(nexus_output_dir, exist_ok=True)  # Crear subdirectorio para Nexus
                output_file = os.path.join(nexus_output_dir, f"{os.path.splitext(file)[0]}.nex")
                
                try:
                    # Convertir el archivo .phy a .nexus
                    SeqIO.convert(input_file, "phylip", output_file, "nexus", molecule_type="DNA")
                    print(f"Convertido {input_file} a {output_file}")
                except Exception as e:
                    print(f"Error al convertir {input_file} a Nexus: {e}")

print(f"Ejecución de IQ-TREE completada. Resultados en la carpeta '{results_dir}'.")
print(f"Archivos Nexus generados en la carpeta '{nexus_results_dir}'.")

```

