---
title: "Phylogenies Simulation Under Constant-Rate of Birth-Death"
author: "Juan Manuel Sancho Romero"
date: '`r format(Sys.Date(),"%e de %B, %Y")`' 
output: 
  html_document:
    df_print: paged
    toc: yes
    toc_float: yes
    theme: cerulean
    higlight: pygments
    code_folding: show
  pdf_document:
    keep_tex: yes
    toc: yes
params:
  valor.seed: 123      # Elige un valor de set.seed
  n_sim: 1000          # Número de simulaciones a realizar
  time_limit: 5        # Límite de tiempo para el cálculo de crown_limit
  time: 0.5            # Tiempo inicial o crown_age (por ejemplo, la edad del árbol)
  file_path: "C:/Users/juanm/Desktop/MASTER_BIOINFORMATICA/Practicas_UOC/resultados_simulaciones.csv"  # Ruta para guardar los resultados
  r0_min: 0.01         # Valor mínimo para la tasa de nacimiento
  r0_max: 4            # Valor máximo para la tasa de nacimiento
  a0_min: 0.01         # Valor mínimo para 'a0' (proporción de tasas de nacimiento y muerte)
  a0_max: 0.5          # Valor máximo para 'a0'
  frac0: 1             # Fracción de supervivencia (por ahora fijo a 1)
  n_tips_min: 10       # Valor mínimo para el número de tips
  n_tips_max: 50       # Valor máximo para el número de tips
---

```{r setup, include=FALSE}
knitr::opts_chunk$set(echo = TRUE)

require(knitr)
# Establecemos la configuración por defecto del documento
opts_chunk$set(comment = NA, prompt = TRUE, tidy = FALSE, 
               fig.width = 7, fig.height = 7,echo = TRUE, 
               message = FALSE, warning = FALSE, cache=FALSE)
```


# 1. Installing Packages
```{r packages, message=FALSE, echo=FALSE, warning=FALSE}
libraries <- c("TreeSim", "ape")
check.libraries <- is.element(libraries, installed.packages()[, 1])==FALSE
libraries.to.install <- libraries[check.libraries]
if (length(libraries.to.install!=0)) {
  install.packages(libraries.to.install)
}
library(TreeSim)
library(ape)
```

\pagebreak 

# 2. Defining Parameters´ names
```{r}
file_path <- params$file_path    # Ruta para guardar los resultados
n_sim <- params$n_sim            # Número de simulaciones a realizar
time_limit <- params$time_limit  # Límite de tiempo para el cálculo de crown_limit
time <- params$time              # Tiempo inicial o crown_age (por ejemplo, la edad del árbol)
r0_min <- params$r0_min          # Valor mínimo para la tasa de nacimiento
r0_max <- params$r0_max          # Valor máximo para la tasa de nacimiento
a0_min <- params$a0_min          # Valor mínimo para 'a0' (proporción de tasas)
a0_max <- params$a0_max          # Valor máximo para 'a0'
frac0 <- params$frac0            # Fracción de supervivencia (por ahora fijo a 1)
n_tips_min <- params$n_tips_min  # Valor mínimo para el número de tips
n_tips_max <- params$n_tips_max  # Valor máximo para el número de tips
```



# 3. Code 
**This code executes Phylogenies Simulations Under Constant-Rate of Birth-Death using the parameters distributions contained in R Package `TreeSim`:**

**First, we call the functions from the Github repository: "simulations/code/Stadler-LTTplots-functions.R"**
```{r}
source("https://raw.githubusercontent.com/guillermoih/phylo_estimation/refs/heads/master/simulations/code/Stadler-LTTplots-functions.R")
```

## 2.1 New Structure (reorganized) Using Params
```{r}
set.seed(params$valor.seed)

# Definir parámetros de simulación
n_sim <- 1000               # Número de simulaciones a realizar
i <- 0                      # Contador de simulaciones completadas
data <- data.frame(         # Data frame vacío para almacenar resultados
  n_tips = numeric(),       # Número de tips o terminales
  r0 = numeric(),           # Tasa de nacimiento
  a0 = numeric(),           # Proporción entre tasas de nacimiento y muerte
  frac0 = numeric(),        # Fracción de supervivencia
  tree = character(),       # Representación del árbol simulado
  stringsAsFactors = FALSE
)

# Función para validar la simulación
validate_simulation <- function(simulation, n_tips) {
  crown_age_matrix <- origin(simulation)
  df_crown_age <- as.data.frame(crown_age_matrix)
  crown_age <- df_crown_age$origintime
  
  # Comprobar si la simulación contiene la cantidad correcta de tips
  if (length(df_crown_age$origintime) == 0) {
    return("Simulation failed - it contains less tips")
  } else if (count_living(simulation[[1]]) != n_tips) {
    return("Simulation failed - it contains more living tips")
  } else if (count_dead(simulation[[1]]) != 0) {
    return("Simulation failed - it contains more death tips")
  }
  
  # Si pasa todas las validaciones
  return("valid")
}

# Función para guardar los resultados de la simulación
save_simulation_results <- function(simulation, n_tips, r0, a0, frac0, data) {
  tree <- write.tree(simulation, append = TRUE, digits = 10, tree.names = TRUE)[1]
  row <- c(n_tips, r0, a0, frac0, tree)
  data <- rbind(data, row)  # Agregar la fila al data frame
  return(data)
}

# Bucle principal de simulación
while (i < n_sim) {
  
  # Generar parámetros aleatorios
  r0 <- runif(1, r0_min, r0_max)           # Tasa de nacimiento
  a0 <- runif(1, a0_min, a0_max)           # Proporción de tasas
  n_tips <- round(runif(1, n_tips_min, n_tips_max))
 # Número de tips
  mu0 <- (a0 * r0) / (1 - a0)              # Tasa de muerte
  lamb0 <- r0 + mu0                        # Tasa de nacimiento efectiva
  
  # Simulación del árbol filogenético
  simulation <- sim.bd.taxa(n_tips, 1, lamb0, mu0, frac0, complete = FALSE)
  
  # Validar la simulación
  validation_result <- validate_simulation(simulation, n_tips)
  
  if (validation_result != "valid") {
    print(paste(Sys.time(), "simulation", validation_result))
    flush.console()
  } else {
    # Si es válida, guardar los resultados
    data <- save_simulation_results(simulation, n_tips, r0, a0, frac0, data)
    i <- i + 1

    # Mensaje de progreso
    if (i %% 1 == 0) {
      print(paste(Sys.time(), i, "simulations processed"))
    }
  }
  
  # Guardar los resultados en archivo CSV
  write.table(data, 
              file = file_path, 
              sep = "|", 
              quote = FALSE, 
              row.names = FALSE, 
              col.names = c("n_tips", "r0", "a0", "frac0", "tree"))
}

```

## 2.2 Old Structure Using Params
```{r}
#set.seed(params$valor.seed)

# Número de simulaciones que se desean realizar
n_sim <- 1000

# Contador de simulaciones completadas
i <- 0

# Data frame vacío donde se guardarán los resultados de cada simulación
data <- data.frame(
  n_tips = numeric(),    # Número de tips o terminales en el árbol simulado
  r0 = numeric(),        # Tasa de nacimiento
  a0 = numeric(),        # Proporción entre tasas de nacimiento y muerte
  frac0 = numeric(),     # Fracción de supervivencia
  tree = character(),    # Representación del árbol simulado
  stringsAsFactors = FALSE
)

# Bucle para ejecutar las simulaciones hasta alcanzar el número deseado (n_sim)
while (i < n_sim) {

    # Valor aleatorio para la tasa de nacimiento 'r0' 
    r0 <- runif(1, r0_min, r0_max)

    # Valor aleatorio para la proporción de tasas de nacimiento y muerte 'a0'
    a0 <- runif(1, a0_min, a0_max)
    
    # Número aleatorio de tips
    n_tips <- round(runif(1, n_tips_min, n_tips_max))

    # Tasa de muerte 'mu0' y tasa de nacimiento efectiva 'lamb0'
    mu0 <- (a0 * r0) / (1 - a0)
    lamb0 <- r0 + mu0

    # Simulación de un árbol filogenético usando los parámetros definidos
    simulation <- sim.bd.taxa(n_tips, 1, lamb0, mu0, frac0, complete = FALSE)

    # Calculo de la edad del árbol (crown age) usando la altura máxima de los nodos del árbol
    crown_age_matrix <- origin(simulation)
    df_crown_age <- as.data.frame(crown_age_matrix)
    crown_age <- df_crown_age$origintime
    crown_limit <- -time - time_limit   

    # Validación de la simulación: verifica que se hayan cumplido ciertas condiciones
    if (length(df_crown_age$origintime) == 0) {
        print(paste(Sys.time(), "simulation failed, it contains less tips"))
        flush.console()
    } else if (count_living(simulation[[1]]) != n_tips) {
        print(paste(Sys.time(), "simulation failed, it contains more living tips"))
        flush.console()
    } else if (count_dead(simulation[[1]]) != 0) {
        print(paste(Sys.time(), "simulation failed, it contains more death tips"))
        flush.console()
    } else {
        # Si la simulación es válida, guarda los resultados
        tree <- write.tree(simulation, append = TRUE, digits = 10, tree.names = TRUE)[1]
        row <- c(n_tips, r0, a0, frac0, tree)
        data <- rbind(data, row)

        # Incrementa el contador de simulaciones exitosas
        i <- i + 1

        # Muestra un mensaje de progreso cada vez que se procesa una simulación
        if (i %% 1 == 0) {
            print(paste(Sys.time(), i, "simulations processed"))
        }
    }

    # Guarda los resultados en un archivo .csv con formato delimitado por "|"
    write.table(data, file = file_path, sep = "|", quote = FALSE,
                row.names = FALSE, col.names = c("n_tips", "r0", "a0", "frac0", "tree"))
}

```

## 2.3 Old Code (Original)
```{r}
set.seed(params$valor.seed)

#source("directorio paquete stadler")
n_sim <- 1000
i <- 0

data <- data.frame(n_tips=numeric(), r0=numeric(), 
a0=numeric(),frac0=numeric(), tree=character(), stringsAsFactors = 
FALSE)

while (i < n_sim) {

     r0 <- runif(1, 0.01, 4)
     a0 <- runif(1, 0.01, 0.5)
     frac0 <- 1
     n_tips <- round(runif(1, 10, 50))

     # Calculate mu and lambda
     mu0 <- (a0*r0)/(1-a0)
     lamb0 <- r0+mu0


     # Simulate phylogenetic trees
     simulation <- sim.bd.taxa(n_tips, 1, lamb0, mu0, frac0, complete=FALSE)


     crown_age_matrix <- origin(simulation)
     df_crown_age <- as.data.frame(crown_age_matrix)
     crown_age <- df_crown_age$origintime
     crown_limit <- -time - time_limit

     if (length(df_crown_age$origintime) == 0){
         print(paste(Sys.time(), " simulation failed, it contains less tips"))
         flush.console()
     } else if (count_living(simulation[[1]]) != n_tips) {
         print(paste(Sys.time(), " simulation failed, it contains more 
living tips"))
         flush.console()
     } else if (count_dead(simulation[[1]]) != 0) {
         print(paste(Sys.time(), " simulation failed, it contains more 
death tips"))
         flush.console()
     } else {
         # Save .csv row
         tree <- write.tree(simulation, append=TRUE, digits=10, 
tree.names=TRUE)[1]
         row <- c(n_tips, r0, a0, frac0, tree)
         data <- rbind(data, row)

         i <- i + 1

         if(i%%1==0) {
             print(paste(Sys.time(), i, " simulations processed"))
         }
     }
write.table(data, 
            file = file_path, 
            sep = "|", 
            quote = FALSE, 
            row.names = FALSE,
            col.names = c("n_tips", "r0", "a0", "frac0", "tree"))
}
```

