---
title: "4. Running the BIB model"
author: "Juan Manuel Sancho Romero"
date: "2024-12-29"
output: 
  html_document:
    df_print: paged
    toc: yes
    toc_float: yes
    theme: cerulean
    higlight: pygments
    code_folding: show
  pdf_document:
    keep_tex: yes
    toc: yes
params:
  valor.seed: 123      # Elige un valor de set.seed
---

```{r setup, include=FALSE}
knitr::opts_chunk$set(echo = TRUE)

require(knitr)
# Establecemos la configuración por defecto del documento
opts_chunk$set(comment = NA, prompt = TRUE, tidy = FALSE, 
               fig.width = 7, fig.height = 7,echo = TRUE, 
               message = FALSE, warning = FALSE, cache=FALSE)
```

# 1. INSTALLING `RevBayes` ON THE PC AND R

DESCARGA RevBayes: <https://revbayes.github.io/download>

Tutoriales sobre el lenguaje `Rev`: 

<https://revbayes.github.io/tutorials/>

Tutoriales de uso en R:

<https://rdrr.io/github/revbayes/Revticulate/f/vignettes/BasicTutorial.Rmd>

<https://github.com/revbayes/Revticulate>

<https://revbayes.github.io/tutorials/>

<https://calcharp.r-universe.dev/Revticulate/doc/manual.html#callRev>

Instalación en R.
```{r packages, message=FALSE, echo=FALSE, warning=FALSE}
if (!require(Revticulate)) install.packages("Revticulate", dep=TRUE)

devtools::install_github("paleantology/Revticulate")
```

# 2. CREATING THE DIRECTORIES AND ESTABLISHING THE WORKING ENVIRONMENT

Para mayor simplicidad agrupamos en un mismo directorio (`scripts`) los archivos `nexus` finales (subdirectorio `data`) y los scripts del modelo BIB. El origen de los archivos `nexus` es el directorio `Final_Files_dir` obtenido en el paso (3), y será renombrado como subdirectorio `Data`)

Además, se copian al azar solo uno de los 5 alineamientos existentes por árbol. Para ello serán seleccionados uno de los 5 subíndices finales que tenemos por cada `tree_índice_valoresparámetros_subíndice`. 

De esta manera el directorio `data` contendrá 50 archivos `nexus`, uno por cada árbol simulado.

```{python}
import os
import shutil
import random

# Directorios
origen = r"C:\Users\juanm\Desktop\MASTER_BIOINFORMATICA\Practicas_UOC\3_Sim_Trait_Evolution\Final_Files_dir"
destino = r"C:\Users\juanm\Desktop\MASTER_BIOINFORMATICA\Practicas_UOC\4_RevBayes\scripts\data"

# Crear el directorio destino si no existe
os.makedirs(destino, exist_ok=True)

# Diccionario para agrupar archivos por su índice de árbol
arboles = {}

# Agrupar archivos por índice
for archivo in os.listdir(origen):
    if archivo.endswith(".nex"):  # Asegurar que sean archivos Nexus
        partes = archivo.split("_")  # Dividir el nombre por "_"
        indice_arbol = partes[1]  # Obtener el índice del árbol (segundo elemento)
        
        # Añadir el archivo al grupo correspondiente
        if indice_arbol not in arboles:
            arboles[indice_arbol] = []
        arboles[indice_arbol].append(archivo)

# Seleccionar y copiar un archivo al azar por cada grupo
for indice_arbol, archivos in arboles.items():
    archivo_seleccionado = random.choice(archivos)  # Seleccionar un archivo al azar
    ruta_origen = os.path.join(origen, archivo_seleccionado)
    ruta_destino = os.path.join(destino, archivo_seleccionado)
    shutil.copy2(ruta_origen, ruta_destino)  # Copiar archivo

print(f"Archivos seleccionados y copiados de {origen} a {destino}.")

```

**Para que el nombre de los ficheros sean compatibles con BIB hay que modificar los "." de los nombres por "_"**
```{r}
# Directorio destino
destino <- "C:\\Users\\juanm\\Desktop\\MASTER_BIOINFORMATICA\\Practicas_UOC\\4_RevBayes\\scripts\\data"

# Obtener la lista de ficheros .nex en el directorio
file_list <- list.files(destino, pattern = "\\.nex$", full.names = TRUE)

# Iterar sobre cada fichero y modificar el nombre
for (file_path in file_list) {
  # Obtener el nombre base del fichero sin el directorio
  file_name <- basename(file_path)
  
  # Reemplazar todos los puntos excepto el último (el de .nex)
  new_file_name <- sub("\\.nex$", "", file_name)  # Remover temporalmente la extensión .nex
  new_file_name <- gsub("\\.", "_", new_file_name)  # Reemplazar puntos por guiones bajos
  new_file_name <- paste0(new_file_name, ".nex")  # Añadir nuevamente la extensión
  
  # Crear la ruta completa para el nuevo nombre
  new_file_path <- file.path(dirname(file_path), new_file_name)
  
  # Renombrar el archivo
  file.rename(file_path, new_file_path)
  
  cat("Archivo renombrado:", file_path, "->", new_file_path, "\n")
}

```

**Para simplificar el proceso en la ejecucion de BIB, crearemos un archivo `txt` con los nombres de los ficheros, según la estructura "data/file_name.nex"** 
El contenido del fichero `filenames.txt` de salida se guardará en la carpeta `scripts`, y podrá ser copiado y pegado en el script `Molecular_model.Rev` como la variable `filenames` (vector of strings).

```{python}
import os

# Directorio de destino
directorio = r"C:\Users\juanm\Desktop\MASTER_BIOINFORMATICA\Practicas_UOC\4_RevBayes\scripts\data"

# Obtener la lista de archivos en el directorio
archivos = [f for f in os.listdir(directorio) if f.endswith('.nex')]  # Solo archivos con extensión .nex

# Crear una lista con los nombres de archivos en el formato deseado
filenames = [f'\t\t"data/{f}"' for f in archivos]

# Unir los nombres en un string con coma y salto de línea entre cada uno
salida = "filenames <- [\n" + ",\n".join(filenames) + "\n]"

# Ruta del archivo de salida
ruta_salida = r"C:\Users\juanm\Desktop\MASTER_BIOINFORMATICA\Practicas_UOC\4_RevBayes\scripts\filenames.txt"

# Escribir la salida en un archivo txt
with open(ruta_salida, "w") as archivo_salida:
    archivo_salida.write(salida)

print("Archivo de salida creado con éxito.")


```

Comprobamos que hay 50 líneas en el fichero con los nombres. Las dos líneas extras se deben al inicio `filenames <- [` y al cierre de la matriz `]`.
```{python}
# Ruta del archivo de salida
ruta_salida = r"C:\Users\juanm\Desktop\MASTER_BIOINFORMATICA\Practicas_UOC\4_RevBayes\scripts\filenames.txt"

# Contar el número de líneas en el archivo
with open(ruta_salida, "r") as archivo_salida:
    lineas = archivo_salida.readlines()

# Mostrar el número de líneas
numero_lineas = len(lineas)-2
print(f"El archivo tiene {numero_lineas} líneas.")
```

Lo mismo pero obteniendo solo los nombres de los ficheros
```{python}
import os

# Directorio de destino
directorio = r"C:\Users\juanm\Desktop\MASTER_BIOINFORMATICA\Practicas_UOC\4_RevBayes\scripts\data"

# Obtener la lista de archivos en el directorio
archivos = [f for f in os.listdir(directorio) if f.endswith('.nex')]  # Solo archivos con extensión .nex

# Crear una lista con los nombres de archivos en el formato deseado
nombres_archivos = [f'"data/{f}"' for f in archivos]

# Unir los nombres en un string con coma entre cada uno y salto de línea después de cada archivo
salida = ",\n".join(nombres_archivos)

# Ruta del archivo de salida
ruta_salida = r"C:\Users\juanm\Desktop\MASTER_BIOINFORMATICA\Practicas_UOC\4_RevBayes\scripts\nombres_archivos.txt"

# Escribir la salida en un archivo txt
with open(ruta_salida, "w") as archivo_salida:
    archivo_salida.write(salida)

print("Archivo de salida creado con éxito.")

```

Establecemos el directorio de trabajo donde se encuentran los scripts del modelo y los datos.
```{r}
setwd("C:/Users/juanm/Desktop/MASTER_BIOINFORMATICA/Practicas_UOC/4_RevBayes/scripts")
```
Si estamos en la consola del sistema como `Windows PowerShell` o `Bash`, se usa el comando `cd`, por ejemplo:
```
cd "C:/Users/juanm/Desktop/MASTER_BIOINFORMATICA/Practicas_UOC/4_RevBayes/scripts"
```

**NO HE LOGRADO INSTALAR REVBAYES EN ENTORNO DE R** Estos son los pasos que he seguido según los tutoriales:
A continuación si ejecutamos las siguientes líneas se abre el "environment" de R, donde se debe escribir lo siguiente para indicar la ruta del ejecutable del programa `RevBayes`: `rb={absolute path to revbayes}`
En mi caso:
rb={"C:/Users/juanm/Desktop/MASTER_BIOINFORMATICA/Practicas_UOC/4_RevBayes/revbayes-v1.2.5-win64/revbayes-v1.2.5/bin/rb.exe"}

```{r}
usethis::edit_r_environ()
```

Cargamos la librería y el entorno de `RevBayes`
```{r}
library(Revticulate)
knitRev()
#repRev(path = Sys.getenv("C:/Users/juanm/Desktop/MASTER_BIOINFORMATICA/Practicas_UOC/4_RevBayes/revbayes-v1.2.5-win64/revbayes-v1.2.5/bin/rb.exe"), viewCode = FALSE, coerce = TRUE, use_wd = TRUE)
```

# 3. RUNNING THE BIB MODEL

Ahora ejecutamos BIB usando los dos scripts (molecular y biogeográfico) que han sido adaptados previamente a nuestros datos simulados.

**NO LO HE LOGRADO IMPLEMENTAR EN R** Según los tutoriales sería:
Primero llamamos al modelo molecular.
```{rb}
callRevFromTerminal("Molecular_model_adapted.Rev")
```
Y después el modelo biogeográfico.
```{rb}
callRevFromTerminal("Biogeo_model_adapted.Rev")
```
Output files can then be explored and visualized with the `RevGadgets` package (<https://calcharp.r-universe.dev/Revticulate/doc/manual.html#callRev>).

## RUNNING BIB MODEL ON THE WINDOWS CONSOLE

También se puede realizar directamente en la terminal usando `source` como se indica en el repositorio <https://github.com/isabelsanmartin/Phylogenetics-Workshop-Chamela.git>:

First, we set the working directory
```
setwd("C:/Users/juanm/Desktop/MASTER_BIOINFORMATICA/Practicas_UOC/4_RevBayes/scripts")
```
Si estamos en la consola del sistema como `Windows PowerShell`, se usa el comando `cd`, por ejemplo:
```
cd "C:/Users/juanm/Desktop/MASTER_BIOINFORMATICA/Practicas_UOC/4_RevBayes/scripts"
```
Llamamos al ejecutable usando
```
rb
```
Then, we run the molecular model. This script will set up the molecular model we described above.
```
source("Molecular_model_adapted.Rev")
```
Finally, we run the biogeographic model. This script will set up the biogeographic model we described above, and run the analysis.
```
source("Biogeo_model_adapted.Rev")
```

## Visualize the results
Open Tracer to visualize the results and summarize the posterior probabilities for the parameters in the biogeographic model: dispersal rates between the island groups, and between these and the mainland, and the carrying capacities for each island-group and the Mainland. 

Assess the behaviour of the MCMC by checking for stationarity (after the burnin) and appropriate ESS values (> 200). Compare the posterior probabililies of the six rates and the four stationary frequencies (you can use the "marginal density" button or the "estimates" button. OBS: Here, p1 is p for the Eastern Islands, p2, the Central Islands, p3, the Western Islands, and p4, the Mainland. The rates are numbered by their position in the Q matrix: r1 (EI <> CI), r2 (EI <> WI), r3 (EI <> M), r4 (CI <> WI), r5 (CI <> M), r6 (WI <> M).

## Questions
1. Can you find any general pattern in your results that you can connect to the paleogeography of this archipelago?

2. Do you observe any correlations between the biogeographic patterns and abiotic factors such as island size or geographic distance between islands? (Hint: Compare your estimates with Figure 1).

3. In this exercise, we have a mixed dataset with groups from different taxonomic groups. Do you think this is a good idea? How would you improve the analysis?



