---
title: "4. Running the BIB model"
author: "Juan Manuel Sancho Romero"
date: "2024-12-29"
output: 
  html_document:
    df_print: paged
    toc: yes
    toc_float: yes
    theme: cerulean
    higlight: pygments
    code_folding: show
  pdf_document:
    keep_tex: yes
    toc: yes
params:
  valor.seed: 123      # Elige un valor de set.seed
---

```{r setup, include=FALSE}
knitr::opts_chunk$set(echo = TRUE)

require(knitr)
# Establecemos la configuración por defecto del documento
opts_chunk$set(comment = NA, prompt = TRUE, tidy = FALSE, 
               fig.width = 7, fig.height = 7,echo = TRUE, 
               message = FALSE, warning = FALSE, cache=FALSE)
```

# 1. INSTALLING `RevBayes` ON THE PC AND R

DESCARGA RevBayes: <https://revbayes.github.io/download>

Tutoriales sobre el lenguaje `Rev`: 

<https://revbayes.github.io/tutorials/>

Tutoriales de uso en R:

<https://rdrr.io/github/revbayes/Revticulate/f/vignettes/BasicTutorial.Rmd>

<https://github.com/revbayes/Revticulate>

<https://revbayes.github.io/tutorials/>

<https://calcharp.r-universe.dev/Revticulate/doc/manual.html#callRev>

Instalación en R.
```{r packages, message=FALSE, echo=FALSE, warning=FALSE}
if (!require(Revticulate)) install.packages("Revticulate", dep=TRUE)

devtools::install_github("paleantology/Revticulate")
```

# 2. CREATING THE DIRECTORIES AND ESTABLISHING THE WORKING ENVIRONMENT

Para mayor simplicidad agrupamos en un mismo directorio (`scripts`) los archivos `nexus` finales (subdirectorio `data`) y los scripts del modelo BIB. El origen de los archivos `nexus` es el directorio `Final_Files_dir` obtenido en el paso (3), y será renombrado como subdirectorio `Data`)

Además, se copian al azar solo uno de los 5 alineamientos existentes por árbol. Para ello serán seleccionados uno de los 5 subíndices finales que tenemos por cada `tree_índice_valoresparámetros_subíndice`. 

De esta manera el directorio `data` contendrá 50 archivos `nexus`, uno por cada árbol simulado.

```{python}
import os
import shutil
import random

# Directorios
origen = r"C:\Users\juanm\Desktop\MASTER_BIOINFORMATICA\Practicas_UOC\3_Sim_Trait_Evolution\Final_Files_dir"
destino = r"C:\Users\juanm\Desktop\MASTER_BIOINFORMATICA\Practicas_UOC\4_RevBayes\scripts\data"

# Crear el directorio destino si no existe
os.makedirs(destino, exist_ok=True)

# Diccionario para agrupar archivos por su índice de árbol
arboles = {}

# Agrupar archivos por índice
for archivo in os.listdir(origen):
    if archivo.endswith(".nex"):  # Asegurar que sean archivos Nexus
        partes = archivo.split("_")  # Dividir el nombre por "_"
        indice_arbol = partes[1]  # Obtener el índice del árbol (segundo elemento)
        
        # Añadir el archivo al grupo correspondiente
        if indice_arbol not in arboles:
            arboles[indice_arbol] = []
        arboles[indice_arbol].append(archivo)

# Seleccionar y copiar un archivo al azar por cada grupo
for indice_arbol, archivos in arboles.items():
    archivo_seleccionado = random.choice(archivos)  # Seleccionar un archivo al azar
    ruta_origen = os.path.join(origen, archivo_seleccionado)
    ruta_destino = os.path.join(destino, archivo_seleccionado)
    shutil.copy2(ruta_origen, ruta_destino)  # Copiar archivo

print(f"Archivos seleccionados y copiados de {origen} a {destino}.")

```

Establecemos el directorio de trabajo donde se encuentran los scripts del modelo y los datos.
```{r}
setwd("C:/Users/juanm/Desktop/MASTER_BIOINFORMATICA/Practicas_UOC/4_RevBayes/scripts")
```
Si estamos en la consola del sistema como `Windows PowerShell` o `Bash`, se usa el comando `cd`, por ejemplo:
```
cd "C:/Users/juanm/Desktop/MASTER_BIOINFORMATICA/Practicas_UOC/4_RevBayes/scripts"
```

**NO HE LOGRADO USAR REVBAYES EN R**
A continuación si ejectamos las siguientes líneas se abre el "environment" de R, donde se debe escribir lo siguiente para indicar la ruta del ejecutable del programa RevBayes: `rb={absolute path to revbayes}`
En mi caso:
rb={"C:/Users/juanm/Desktop/MASTER_BIOINFORMATICA/Practicas_UOC/4_RevBayes/revbayes-v1.2.5-win64/revbayes-v1.2.5/bin/rb.exe"}

```{r}
usethis::edit_r_environ()
```
Cargamos la librería y el entorno de `RevBayes`
```{r}
library(Revticulate)
knitRev()
#repRev(path = Sys.getenv("C:/Users/juanm/Desktop/MASTER_BIOINFORMATICA/Practicas_UOC/4_RevBayes/revbayes-v1.2.5-win64/revbayes-v1.2.5/bin/rb.exe"), viewCode = FALSE, coerce = TRUE, use_wd = TRUE)
```

# 3. RUNNING THE BIB MODEL

Ahora ejecutamos BIB usando los dos scripts (molecular y biogeográfico) que han sido adaptados previamente a nuestros datos simulados.

En R **NO LO HE LOGRADO IMPLEMENTAR EN R**
Primero llamamos al modelo molecular.
```{rb}
callRevFromTerminal("Molecular_model_adapted.Rev")
```
Y después el modelo biogeográfico.
```{rb}
callRevFromTerminal("Biogeo_model_adapted.Rev")
```
Output files can then be explored and visualized with the `RevGadgets` package (<https://calcharp.r-universe.dev/Revticulate/doc/manual.html#callRev>).

## RUNNING BIB MODEL ON THE WINDOWS CONSOLE

También se puede realizar directamente en la terminal usando `source` como se indica en el repositorio <https://github.com/isabelsanmartin/Phylogenetics-Workshop-Chamela.git>:

First, we set the working directory
```
setwd("C:/Users/juanm/Desktop/MASTER_BIOINFORMATICA/Practicas_UOC/4_RevBayes/scripts")
```
Si estamos en la consola del sistema como `Windows PowerShell`, se usa el comando `cd`, por ejemplo:
```
cd "C:/Users/juanm/Desktop/MASTER_BIOINFORMATICA/Practicas_UOC/4_RevBayes/scripts"
```
Llamamos al ejecutable usando
```
rb
```
Then, we run the molecular model. This script will set up the molecular model we described above.
```
source("Molecular_model_adapted.Rev")
```
Finally, we run the biogeographic model. This script will set up the biogeographic model we described above, and run the analysis.
```
source("Biogeo_model_adapted.Rev")
```

## Visualize the results
Open Tracer to visualize the results and summarize the posterior probabilities for the parameters in the biogeographic model: dispersal rates between the island groups, and between these and the mainland, and the carrying capacities for each island-group and the Mainland. 

Assess the behaviour of the MCMC by checking for stationarity (after the burnin) and appropriate ESS values (> 200). Compare the posterior probabililies of the six rates and the four stationary frequencies (you can use the "marginal density" button or the "estimates" button. OBS: Here, p1 is p for the Eastern Islands, p2, the Central Islands, p3, the Western Islands, and p4, the Mainland. The rates are numbered by their position in the Q matrix: r1 (EI <> CI), r2 (EI <> WI), r3 (EI <> M), r4 (CI <> WI), r5 (CI <> M), r6 (WI <> M).

## Questions
1. Can you find any general pattern in your results that you can connect to the paleogeography of this archipelago?

2. Do you observe any correlations between the biogeographic patterns and abiotic factors such as island size or geographic distance between islands? (Hint: Compare your estimates with Figure 1).

3. In this exercise, we have a mixed dataset with groups from different taxonomic groups. Do you think this is a good idea? How would you improve the analysis?



