---
title: "Simulation of Trait Evolution and Obtaining Final Files to RevBayes"
author: "Juan Manuel Sancho Romero"
date: '`r format(Sys.Date(),"%e de %B, %Y")`' 
output: 
  html_document:
    df_print: paged
    toc: yes
    toc_float: yes
    theme: cerulean
    higlight: pygments
    code_folding: show
  pdf_document:
    keep_tex: yes
    toc: yes
params:
  valor.seed: 123      # Elige un valor de set.seed
  input_nwk_file: "C:/Users/juanm/Desktop/MASTER_BIOINFORMATICA/Practicas_UOC/2_IQ_Tree/50_filogenias_trees.nwk" # Archivo de entrada
  input_csv_file: "C:/Users/juanm/Desktop/MASTER_BIOINFORMATICA/Practicas_UOC/2_IQ_Tree/50_filogenias.csv"
  output_path: "C:/Users/juanm/Desktop/MASTER_BIOINFORMATICA/Practicas_UOC/3_Sim_Trait_Evolution/Trait_simulation_trees/" # Carpeta de salida
  output_path_2: "C:/Users/juanm/Desktop/MASTER_BIOINFORMATICA/Practicas_UOC/3_Sim_Trait_Evolution/Nexus_original_trees"
  output_path_3: "C:/Users/juanm/Desktop/MASTER_BIOINFORMATICA/Practicas_UOC/3_Sim_Trait_Evolution/Trait_trees_WITH_Transition_Matrix"  
  Final_Files_dir: "C:/Users/juanm/Desktop/MASTER_BIOINFORMATICA/Practicas_UOC/3_Sim_Trait_Evolution/Final_Files_dir"


---

```{r setup, include=FALSE}
knitr::opts_chunk$set(echo = TRUE)

require(knitr)
# Establecemos la configuración por defecto del documento
opts_chunk$set(comment = NA, prompt = TRUE, tidy = FALSE, 
               fig.width = 7, fig.height = 7,echo = TRUE, 
               message = FALSE, warning = FALSE, cache=FALSE)
```

```{r}
input_nwk_file  <- params$input_nwk_file
input_csv_file <- params$input_csv_file
output_path <- params$output_path
output_path_2 <- params$output_path_2
output_path_3 <- params$output_path_3
Final_Files_dir <- params$Final_Files_dir
```

# INSTALLING PACKAGES
```{r packages, message=FALSE, echo=FALSE, warning=FALSE}
libraries <- c("TreeSim", "ape", "phytools")
check.libraries <- is.element(libraries, installed.packages()[, 1])==FALSE
libraries.to.install <- libraries[check.libraries]
if (length(libraries.to.install!=0)) {
  install.packages(libraries.to.install)
}
library(TreeSim)
library(ape)
library(phytools)
```

# 1. RANDOM TRANSITION MATRICES´ FUNCTIONS: 4X4, SYMMETRIC, WITH A DIAGONAL OF ZEROS AND ROW SUMS EQUAL TO 1.

## FUNCTION 1. (SIMPLER VERSION)

```{r}
# Configuración inicial
library(ape)

# Generar una matriz de transición aleatoria
generar_matriz_transicion <- function(n) {
  # Generar valores aleatorios para pi y r entre 0 y 1
  set.seed(123) # Para reproducibilidad
  pi <- runif(n * n)
  r <- runif(n * n)
  
  matriz_aleatoria <- matrix(pi * r, nrow = n, ncol = n)
  diag(matriz_aleatoria) <- NA
  
  # Hacer simétrica la matriz
  for (i in 1:(n - 1)) {
    for (j in (i + 1):n) {
      valor <- runif(1)
      matriz_aleatoria[i, j] <- valor
      matriz_aleatoria[j, i] <- valor
    }
  }
  
  # Normalizar las filas para que sumen 1
  filas <- rowSums(matriz_aleatoria, na.rm = TRUE)
  transition_matrix <- matriz_aleatoria / filas
  diag(transition_matrix) <- 1
  
  return(transition_matrix)
}

# Ejemplo de uso 
n_estados <- 4
(transition_matrix <- generar_matriz_transicion(n_estados))

# Comprobación de que la fila suma 1 (Hay que restar 1 porque no está ignorando la diagonal)
cat("\nSuma de la 1ª fila de la matriz =", sum(transition_matrix[1,],na.rm=TRUE) -1)
```

## FUNCTION 2. (MORE ROBUST)

```{r}
# Generar una matriz de transición aleatoria
generar_matriz_transicion <- function(n) {
  # Generar valores aleatorios para pi y r entre 0 y 1
  #set.seed(123) # Para reproducibilidad
  pi <- runif(n * n)
  r <- runif(n * n)
  
  # Crear la matriz inicial
  matriz_aleatoria <- matrix(pi * r, nrow = n, ncol = n)
  diag(matriz_aleatoria) <- 0 # Inicializar la diagonal en 0
  
  # Hacer simétrica la matriz
  for (i in 1:(n - 1)) {
    for (j in (i + 1):n) {
      valor <- runif(1)
      matriz_aleatoria[i, j] <- valor
      matriz_aleatoria[j, i] <- valor
    }
  }
  
  # Normalizar las filas para que sumen 1 (evitando problemas de división por 0)
  filas <- rowSums(matriz_aleatoria, na.rm = TRUE)
  
  # Si alguna fila tiene suma cero, ajustarla para evitar problemas
  filas[filas == 0] <- 1
  transition_matrix <- matriz_aleatoria / filas
  
  # Establecer la diagonal en 1 (si es necesario para tu modelo)
  diag(transition_matrix) <- 1
  
  # Redondear los valores a los decimales deseados
  transition_matrix <- round(transition_matrix, 2)
  
  # Validar que no haya valores NA
  if (any(is.na(transition_matrix))) {
    stop("La matriz de transición contiene valores NA después de la normalización.")
  }
  
  return(transition_matrix)
}

# Ejemplo de uso 
n_estados <- 4
(transition_matrix <- generar_matriz_transicion(n_estados))

# Comprobación de que la fila suma 1 (Hay que restar 1 porque no está ignorando la diagonal)
cat("\nSuma de la 1ª fila de la matriz =", sum(transition_matrix[1,],na.rm=TRUE) -1)
```
# 2. GENERATION OF 50 TREES WITH THE SIMULATED TRAITS FOR THE 50 TREES OBTAINED IN STEP (2) IN NEXUS FORMAT.

### OBTAINING THE TRAIT EVOLUTION SIMULATIONS USING ALWAYS THE SAME TRANSITION MATRIX

Queremos inferir un modelo general/común para todos los grupos.

### 2.1 TRAIT EVOLUTION SIMULATIONS FROM THE 50 SELECTED TREES WITH PARAMETERS' VALUES AS NAMES

```{r}
set.seed(123) # Semilla aleatoria que mantiene siempre la misma matriz de transición

# Leer el archivo csv con los 50 árboles
parameters <- read.csv("C:/Users/juanm/Desktop/MASTER_BIOINFORMATICA/Practicas_UOC/2_IQ_Tree/50_filogenias.csv", 
                       sep = "|", 
                       stringsAsFactors = FALSE)

# Convertir columnas a numéricas si es necesario
parameters <- as.data.frame(lapply(parameters, as.numeric))

# Verificar la estructura
head(parameters)

# Redondear los valores numéricos de los parámetros
parameters$r0 <- round(as.numeric(parameters$r0), 3)
parameters$a0 <- round(as.numeric(parameters$a0), 3)
parameters$frac0 <- round(as.numeric(parameters$frac0), 3)

# Leer el archivo NWK
phylogenies <- read.tree(input_nwk_file)

# Simular rasgos para cada filogenia
n_estados <- 4
states <- c("M", "E", "C", "W")

# Generar una nueva matriz de transición aleatoria
transition_matrix <- generar_matriz_transicion(n_estados)
rownames(transition_matrix) <- states
colnames(transition_matrix) <- states
cat("Matriz de transición", i, ":\n")
print(transition_matrix)

# Verificar y crear el directorio de salida
if (!dir.exists(output_path)) {
  dir.create(output_path, recursive = TRUE)
}

for (i in seq_along(phylogenies)) {
  tree <- phylogenies[[i]]
  
  # Simular rasgos discretos con el modelo 
  simulated_traits <- rTraitDisc(
    tree,
    model = transition_matrix,
    #rate = 1,
    #k = n_estados,
    root.value = sample(n_estados),
    #Q = transition_matrix, 
    states = states,
    #ancestor = TRUE
  )
  
  # Crear un vector de rasgos simulados
  trait_vector <- as.character(simulated_traits)
  names(trait_vector) <- names(simulated_traits)
  
  # Asignar los valores simulados a los tips del árbol
  tree$tip.label <- paste(tree$tip.label, trait_vector, sep = "_")
  
  # Generar el nombre del archivo basado en los parámetros
  n_tips <- parameters$n_tips[i]
  r0 <- parameters$r0[i]
  a0 <- parameters$a0[i]
  frac0 <- parameters$frac0[i]
  output_file <- file.path(output_path, paste0("tree_", i, "_trait_", n_tips, "_", r0, "_", a0, "_", frac0, ".nex"))
  
  # Guardar el árbol en un archivo Nexus
  tryCatch({
    write.nexus(tree, file = output_file)
    cat("Archivo", output_file, "escrito correctamente.\n")
  }, error = function(e) {
    cat("Error al escribir el archivo:", output_file, "-", e$message, "\n")
  })
}
```

### 2.2 SAME PREVIOUS CODE BUT ALSO ADDING THE TRANSITION MATRIX OF EACH TREE AT THE END OF ITS `NEXUS` FILE. OUTPUT TO A NEW DIRECTORY `TRAIT_TREES_WITH_TRANSITION_MATRIX`.
```{r}
set.seed(123) # Semilla aleatoria que mantiene siempre la misma matriz de transición

# Leer el archivo csv con los 50 árboles
parameters <- read.csv("C:/Users/juanm/Desktop/MASTER_BIOINFORMATICA/Practicas_UOC/2_IQ_Tree/50_filogenias.csv", 
                       sep = "|", 
                       stringsAsFactors = FALSE)

# Convertir columnas a numéricas si es necesario
parameters <- as.data.frame(lapply(parameters, as.numeric))

# Redondear los valores numéricos de los parámetros
parameters$r0 <- round(as.numeric(parameters$r0), 3)
parameters$a0 <- round(as.numeric(parameters$a0), 3)
parameters$frac0 <- round(as.numeric(parameters$frac0), 3)

# Leer el archivo NWK
phylogenies <- read.tree(input_nwk_file)

# Simular rasgos para cada filogenia
n_estados <- 4
states <- c("M", "E", "C", "W")

# Generar una nueva matriz de transición aleatoria
transition_matrix <- generar_matriz_transicion(n_estados)
rownames(transition_matrix) <- states
colnames(transition_matrix) <- states
cat("Matriz de transición", i, ":\n")
print(transition_matrix)

# Crear directorio de salida
if (!dir.exists(output_path_3)) {
  dir.create(output_path_3, recursive = TRUE)
}

# Procesar cada árbol
for (i in seq_along(phylogenies)) {
  tree <- phylogenies[[i]]
  
  # Simular rasgos discretos con el modelo 
  simulated_traits <- rTraitDisc(
    tree,
    model = transition_matrix,
    #rate = 1,
    #k = n_estados,
    root.value = sample(n_estados),
    #Q = transition_matrix, 
    states = states,
    #ancestor = TRUE
  )
  
  # Asignar los valores simulados a los tips del árbol
  tree$tip.label <- paste(tree$tip.label, simulated_traits, sep = "_")
  
  # Generar el nombre del archivo basado en los parámetros
  n_tips <- parameters$n_tips[i]
  r0 <- parameters$r0[i]
  a0 <- parameters$a0[i]
  frac0 <- parameters$frac0[i]
  output_file <- file.path(output_path_3, paste0("tree_", i, "_trait_", n_tips, "_", r0, "_", a0, "_", frac0, ".nex"))
  
  # Guardar el árbol en un archivo Nexus
  tryCatch({
    write.nexus(tree, file = output_file)
    cat("Archivo", output_file, "escrito correctamente.\n")
  
    # Abrir el archivo Nexus en modo de escritura para añadir la matriz de transición
    con <- file(output_file, open = "a")
  
    # Escribir el encabezado para la matriz de transición
    cat("\nBEGIN TRANSITION_MATRIX;\n", file = con)
    cat(" ", paste(colnames(transition_matrix), collapse = " "), "\n", file = con)  # Encabezados
  
    # Escribir la matriz de transición
    for (j in 1:n_estados) {
      cat(paste(rownames(transition_matrix)[j],
                paste(transition_matrix[j, ], collapse = " "),
                sep = " "), "\n", file = con)
    }
    cat("END;\n", file = con)
  
    # Cerrar el archivo
    close(con)
  
  }, error = function(e) {
    cat("Error al escribir el archivo:", output_file, "-", e$message, "\n")
  })
}

```


# 3. FINAL `NEXUS` FILE: `TIP.LABEL` OF EACH TREE + ALIGNMENTS FROM `IQTREE`.

Estos ficheros se deben parecer a los presentes en la carpeta DATA del repositorio <https://github.com/isabelsanmartin/Phylogenetics-Workshop-Chamela/blob/090b12d87d07607a1b41c097713399dcc1cbba11/BIB/data>.
Para ello también será necesario codificar los estados con un vector columna al lado donde "M"=0, "E"=1, "C"=2, "W"=3. 

Primero, creamos un nuevo directorio `Final_Files_dir` que incluye los archivos `nexus` resultantes de concatenar los alineamientos de `iqtree` + el fragmento con de los `tip.labels` del bloque `BEGIN TAXA` presente en los ficheros con los árboles de rasgos simulados obtenidos con `rTraitDisc`.
```{r}
# Directorios
# output_path es el directorio definido en params donde están los archivos originales .nex con la sección TAXA
iqtree_Nexus_results <- "C:/Users/juanm/Desktop/MASTER_BIOINFORMATICA/Practicas_UOC/2_IQ_Tree/iqtree_Nexus_results"
# Final_Files_dir es el directorio de salida definido en params

# Crear el directorio de salida si no existe
if (!dir.exists(Final_Files_dir)) {
  dir.create(Final_Files_dir, recursive = TRUE)
}

# Función para extraer el bloque TAXA
extract_taxa_block <- function(file_path) {
  content <- readLines(file_path)
  
  start_line <- grep("BEGIN TAXA;", content)
  end_line <- grep("END;", content)
  
  if (length(start_line) > 0 && length(end_line) > 0) {
    return(content[start_line:end_line[1]]) # Extrae desde BEGIN TAXA hasta el primer END;
  }
  
  return(NULL)  # Si no se encuentra el bloque
}

# Procesar los archivos en output_path
for (file_name in list.files(output_path, pattern = "\\.nex$", full.names = TRUE)) {
  cat("Procesando archivo:", file_name, "\n")
  
  # Extraer índice del archivo en output_path
  match <- sub("tree_(\\d+)_.*\\.nex", "\\1", basename(file_name))
  if (match == basename(file_name)) {
    cat("El archivo no coincide con el patrón esperado.\n")
    next
  }
  
  # Extraer el bloque TAXA del archivo en output_path
  taxa_block <- extract_taxa_block(file_name)
  if (is.null(taxa_block)) {
    cat("No se encontró el bloque TAXA en:", file_name, "\n")
    next
  }
  
  # Buscar todos los archivos Nexus correspondientes en iqtree_Nexus_results
  nexus_files <- list.files(iqtree_Nexus_results, pattern = paste0("^tree_", match, "_.*\\.nex$"), full.names = TRUE)
  if (length(nexus_files) == 0) {
    cat("No se encontraron archivos Nexus correspondientes para tree_", match, "\n")
    next
  }
  
  # Procesar cada archivo Nexus correspondiente
  for (nexus_file_path in nexus_files) {
    cat("Archivo Nexus encontrado:", nexus_file_path, "\n")
    
    # Leer contenido del archivo Nexus
    nexus_content <- readLines(nexus_file_path)
    
    # Agregar el bloque TAXA al final
    updated_content <- c(nexus_content, "", taxa_block)
    
    # Guardar el archivo actualizado con el mismo nombre del archivo Nexus
    final_nexus_file <- file.path(Final_Files_dir, basename(nexus_file_path))
    writeLines(updated_content, final_nexus_file)
    cat("Archivo guardado en:", final_nexus_file, "\n")
  }
}

```

A continuación, editamos algunos detalles de los archivos obtenidos en el directorio `Final_Files_dir` para que el formato `nexus` pueda ser leído correctamente por el programa `revBayes`:

- Sustituir `BEGIN TAXA` por `BEGIN DATA`

- Añadir `NCHAR=1;` después de `DIMENSIONS NTAX = 30`

- Añadir en la siguiente línea: `FORMAT SYMBOLS= "3 0 1 2" MISSING=? GAP=-  MATCHCHAR=. ;`

- Y en la siguiente línea: `MATRIX` 

- Código del estado a 7 "espacios" de la `tip.label` ("M"=0, "E"=1, "C"=2, "W"=3)

- Eliminar el nombre de las islas en los `tip.label`.

El resultado debe verse así: 

BEGIN DATA;
	DIMENSIONS  NTAX=72 NCHAR=1;

FORMAT SYMBOLS= "0 1 2 3" MISSING=? GAP=-  MATCHCHAR=. ;
MATRIX
[                        ]
[                        ]

t2          1
t30         1
t20         2


```{r}
# Función para editar el archivo Nexus según el formato mencionado
adjust_nexus_format <- function(file_path) {
  content <- readLines(file_path)
  
  # Convertir palabras clave a mayúsculas
  keywords <- c("begin data", "dimensions", "ntax", "nchar", "format", "datatype", "missing", "gap", "matrix", "end")
  for (keyword in keywords) {
    content <- gsub(paste0("\\b", keyword, "\\b"), toupper(keyword), content, ignore.case = TRUE)
  }
  
  # Sustituir BEGIN TAXA por BEGIN DATA
  content <- gsub("^\\s*BEGIN TAXA;", "BEGIN DATA;", content, ignore.case = TRUE)
  
  # Modificar la línea de DIMENSIONS para añadir NCHAR=1;
  dimensions_line <- grep("^\\s*DIMENSIONS\\s+NTAX\\s*=\\s*\\d+;", content, ignore.case = TRUE)
  if (length(dimensions_line) > 0) {
    content[dimensions_line] <- gsub(
      "(DIMENSIONS\\s+NTAX\\s*=\\s*\\d+;)", 
      "\\1 NCHAR=1;", 
      content[dimensions_line],
      ignore.case = TRUE
    )
  }
  
  # Añadir FORMAT y MATRIX después de DIMENSIONS
  if (length(dimensions_line) > 0) {
    insert_after <- dimensions_line
    content <- append(
      content,
      c(
        "FORMAT SYMBOLS= \"0 1 2 3\" MISSING=? GAP=-  MATCHCHAR=. ;",
        "MATRIX"
      ),
      after = insert_after
    )
  }
  
  # Reformatear las tip.labels para eliminar comillas y rasgos
  taxlabels_start <- grep("^\\s*TAXLABELS", content, ignore.case = TRUE)
  taxlabels_end <- grep("^\\s*;", content, ignore.case = TRUE)  # El bloque TAXLABELS termina con ;
  
  if (length(taxlabels_start) > 0 && any(taxlabels_end > taxlabels_start)) {
    taxlabels_end <- taxlabels_end[taxlabels_end > taxlabels_start][1]  # Seleccionar el primer ;
    taxlabels_lines <- content[(taxlabels_start + 1):(taxlabels_end - 1)]
    
    formatted_taxlabels <- sapply(taxlabels_lines, function(line) {
      match <- regmatches(line, regexpr("t\\d+_[A-Z]", line, ignore.case = TRUE))
      if (length(match) > 0) {
        tip_label <- sub("_[A-Z]$", "", match)  # Eliminar el sufijo (_M, _E, etc.)
        island_code <- substr(match, nchar(match), nchar(match))  # Extraer última letra
        island_number <- switch(island_code, M = 0, E = 1, C = 2, W = 3, NA)
        return(sprintf("%-12s %d", tip_label, island_number))  # Alinear con espacios
      }
      return(NULL)
    })
    formatted_taxlabels <- formatted_taxlabels[!is.na(formatted_taxlabels)]
    
    # Actualizar contenido con la nueva matriz formateada
    content <- c(
      content[1:(taxlabels_start - 1)],
      formatted_taxlabels,
      content[taxlabels_end:length(content)]
    )
  } else {
    cat("Advertencia: No se encontró bloque TAXLABELS en el archivo:", file_path, "\n")
  }
  
  # Guardar el archivo ajustado
  writeLines(content, file_path)
}

# Aplicar ajustes a todos los archivos en el directorio Final_Files_dir
file_list <- list.files(Final_Files_dir, pattern = "\\.nex$", full.names = TRUE)
if (length(file_list) > 0) {
  for (file in file_list) {
    adjust_nexus_format(file)
    cat("Archivo ajustado:", file, "\n")
  }
} else {
  cat("No se encontraron archivos .nex en el directorio:", Final_Files_dir, "\n")
}

```

# 4. CALCULATION OF THE ROOT AGE INTERVAL CONSIDERING ALL TREES

El valor de `root age` máximo será necesario para introducirlo en BIB en el parámetro `rootAge[i]` del script `Molecular_model.rev`. Obtendremos también el valor de `root age` mínimo para recopilar mayor información.

```{r}
# Cargar las bibliotecas necesarias
library(ape)  # Para trabajar con árboles filogenéticos

# Directorio con los archivos .nwk
dir_path <- "C:/Users/juanm/Desktop/MASTER_BIOINFORMATICA/Practicas_UOC/2_IQ_Tree/0_trees_split/"

# Obtener una lista de todos los archivos .nwk en el directorio
tree_files <- list.files(path = dir_path, pattern = "\\.nwk$", full.names = TRUE)

# Inicializar un vector para almacenar los root ages
root_ages <- numeric()

# Calcular el root age para cada archivo
for (file in tree_files) {
  tree <- read.tree(file)                # Leer el árbol
  root_age <- max(branching.times(tree)) # Calcular el root age
  root_ages <- c(root_ages, root_age)    # Almacenar el resultado
}

# Obtener el root age máximo y mínimo entre todos los árboles
max_root_age <- max(root_ages)
min_root_age <- min(root_ages)

# Mostrar resultados
cat("El intervalo de root age entre todos los árboles es:\n")
cat("Mínimo:", min_root_age, "\n")
cat("Máximo:", max_root_age, "\n")
cat("Intervalo: (", min_root_age, ", ", max_root_age, ")\n")
```

Para recopilar más información sobre las simulaciones, usaremos la misma estructura del código para el **cálculo del evento de especiación más reciente** para todos los árboles (mismo código pero usando `min`).
```{r}
# Cargar las bibliotecas necesarias
library(ape)  # Para trabajar con árboles filogenéticos

# Directorio con los archivos .nwk
dir_path <- "C:/Users/juanm/Desktop/MASTER_BIOINFORMATICA/Practicas_UOC/2_IQ_Tree/0_trees_split/"

# Obtener una lista de todos los archivos .nwk en el directorio
tree_files <- list.files(path = dir_path, pattern = "\\.nwk$", full.names = TRUE)

# Inicializar un vector para almacenar los root ages
root_ages <- numeric()

# Calcular el root age para cada archivo
for (file in tree_files) {
  tree <- read.tree(file)                # Leer el árbol
  rec_esp <- min(branching.times(tree)) # Calcular el root age
  rec_esps <- c(rec_esps, rec_esp)    # Almacenar el resultado
}

# Obtener el root age máximo y mínimo entre todos los árboles
max_rec_esps <- max(rec_esps)
min_rec_esps <- min(rec_esps)

# Mostrar resultados
cat("Intervalo de eventos de especiaciones recientes entre todos los árboles:\n")
cat("Mínimo:", min_rec_esps, "\n")
cat("Máximo:", max_rec_esps, "\n")
cat("Intervalo: (", min_rec_esps, ", ", max_rec_esps, ")\n")

```


# 5. CODE TO SAVE THE 50 ORIGINAL TREES (STEP 1) AS NEXUS FILES IN A NEW DIRECTORY IN CASE WE NEED THEM `Nexus_original_trees`:

```{r}
# Crear la carpeta de salida si no existe
dir.create(output_path_2, recursive = TRUE, showWarnings = FALSE)

# Cargar las filogenias desde el archivo .nwk
phylogenies <- read.tree(input_nwk_file )

# Verificar cuántos árboles se han cargado
cat("Número de árboles cargados:", length(phylogenies), "\n")

# Guardar cada árbol como un archivo Nexus separado
for (i in seq_along(phylogenies)) {
  # Obtener el árbol actual
  tree <- phylogenies[[i]]
  
  # Crear el archivo de salida con el nombre adecuado
  output_file <- file.path(output_path_2, paste0("tree_", i, ".nexus"))
  
  # Guardar el árbol en formato Nexus
  write.nexus(tree, file = output_file)
  
  # Mensaje de progreso
  cat("Árbol", i, "guardado en:", output_file, "\n")
}
```


# 6. ANOTHER OPTION: OBTAINING THE TRAIT EVOLUTION SIMULATIONS USING DIFFERENT TRANSITION MATRIX FOR EVERY TREE

## TRAIT EVOLUTION SIMULATIONS FROM THE 50 SELECTED TREES. TREES_[INDEX] AS NAMES
```{r}
set.seed(123) # Semilla aleatoria que mantiene siempre la misma matriz de transición

# Configuración inicial
n_estados <- 4 # Número de estados
states <- c("M", "E", "C", "W")  # Estados posibles

# Verificar y crear el directorio de salida
if (!dir.exists(output_path)) {
  dir.create(output_path, recursive = TRUE)
}

# Cargar las filogenias desde el archivo .nwk
phylogenies <- read.tree(input_nwk_file )

# Simular rasgos para cada filogenia
for (i in seq_along(phylogenies)) {
  # Obtener la filogenia actual
  tree <- phylogenies[[i]]
  
  # Generar una nueva matriz de transición aleatoria para este árbol
  transition_matrix <- generar_matriz_transicion(n_estados)
  # Asignar nombres a las filas y columnas
  rownames(transition_matrix) <- states
  colnames(transition_matrix) <- states
  cat("Matriz de transición", i, ":\n")
  print(transition_matrix)
  
  # Mostrar la matriz de transición generada para este árbol (opcional para depuración)
  cat("Matriz de transición para el árbol", i, ":\n")
  print(transition_matrix)
  
  # Simular rasgos discretos con el modelo 
  simulated_traits <- rTraitDisc(
    tree,
    model = transition_matrix,
    #rate = 1,
    #k = n_estados,
    root.value = sample(n_estados),
    #Q = transition_matrix, 
    # freq, por defecto las frecuencias son iguales
    states = states,
    #ancestor = TRUE
  )
  
  # Crear un vector de rasgos simulados (como caracteres)
  trait_vector <- as.character(simulated_traits)
  names(trait_vector) <- names(simulated_traits)
  
  # Asignar los valores de los rasgos a los tips del árbol
  tree$tip.label <- paste(tree$tip.label, trait_vector, sep = "_")
  
  # Crear el archivo Nexus con los rasgos simulados
  output_file <- file.path(output_path, paste0("tree_", i, "_with_traits.nexus"))
  #write.nexus(tree, file = output_file)
  write.tree(tree, file = output_file)
  
  # Mensaje de progreso
  cat("Simulación de los rasgos completada para el árbol", i, "y guardada en:", output_file, "\n")
}

```

## TRAIT EVOLUTION SIMULATIONS FROM THE 50 SELECTED TREES WITH PARAMETERS' VALUES AS NAMES
```{r}
set.seed(123) # Semilla aleatoria que mantiene siempre la misma matriz de transición

# Leer el archivo csv con los 50 árboles
parameters <- read.csv("C:/Users/juanm/Desktop/MASTER_BIOINFORMATICA/Practicas_UOC/2_IQ_Tree/50_filogenias.csv", 
                       sep = "|", 
                       stringsAsFactors = FALSE)

# Convertir columnas a numéricas si es necesario
parameters <- as.data.frame(lapply(parameters, as.numeric))

# Verificar la estructura
head(parameters)

# Redondear los valores numéricos de los parámetros
parameters$r0 <- round(as.numeric(parameters$r0), 3)
parameters$a0 <- round(as.numeric(parameters$a0), 3)
parameters$frac0 <- round(as.numeric(parameters$frac0), 3)

# Leer el archivo NWK
phylogenies <- read.tree(input_nwk_file)

# Simular rasgos para cada filogenia
n_estados <- 4
states <- c("M", "E", "C", "W")

# Verificar y crear el directorio de salida
if (!dir.exists(output_path)) {
  dir.create(output_path, recursive = TRUE)
}

for (i in seq_along(phylogenies)) {
  tree <- phylogenies[[i]]
  
  # Generar una nueva matriz de transición aleatoria
  transition_matrix <- generar_matriz_transicion(n_estados)
  rownames(transition_matrix) <- states
  colnames(transition_matrix) <- states
  cat("Matriz de transición", i, ":\n")
  print(transition_matrix)
  
  # Simular rasgos discretos con el modelo 
  simulated_traits <- rTraitDisc(
    tree,
    model = transition_matrix,
    #rate = 1,
    #k = n_estados,
    root.value = sample(n_estados),
    #Q = transition_matrix, 
    states = states,
    #ancestor = TRUE
  )
  
  # Crear un vector de rasgos simulados
  trait_vector <- as.character(simulated_traits)
  names(trait_vector) <- names(simulated_traits)
  
  # Asignar los valores simulados a los tips del árbol
  tree$tip.label <- paste(tree$tip.label, trait_vector, sep = "_")
  
  # Generar el nombre del archivo basado en los parámetros
  n_tips <- parameters$n_tips[i]
  r0 <- parameters$r0[i]
  a0 <- parameters$a0[i]
  frac0 <- parameters$frac0[i]
  output_file <- file.path(output_path, paste0("Trait_tree_", i, "_", n_tips, "_", r0, "_", a0, "_", frac0, ".nexus"))
  
  # Guardar el árbol en un archivo Nexus
  tryCatch({
    write.nexus(tree, file = output_file)
    cat("Archivo", output_file, "escrito correctamente.\n")
  }, error = function(e) {
    cat("Error al escribir el archivo:", output_file, "-", e$message, "\n")
  })
}
```

## SAME PREVIOUS CODE BUT ALSO ADDING THE TRANSITION MATRIX OF EACH TREE AT THE END OF ITS `NEXUS` FILE. OUTPUT TO A NEW DIRECTORY `TRAIT_TREES_WITH_TRANSITION_MATRIX`.
```{r}
set.seed(123) # Semilla aleatoria que mantiene siempre la misma matriz de transición

library(ape)  # Para trabajar con árboles filogenéticos

# Leer el archivo csv con los 50 árboles
parameters <- read.csv("C:/Users/juanm/Desktop/MASTER_BIOINFORMATICA/Practicas_UOC/2_IQ_Tree/50_filogenias.csv", 
                       sep = "|", 
                       stringsAsFactors = FALSE)

# Convertir columnas a numéricas si es necesario
parameters <- as.data.frame(lapply(parameters, as.numeric))

# Redondear los valores numéricos de los parámetros
parameters$r0 <- round(as.numeric(parameters$r0), 3)
parameters$a0 <- round(as.numeric(parameters$a0), 3)
parameters$frac0 <- round(as.numeric(parameters$frac0), 3)

# Leer el archivo NWK
phylogenies <- read.tree(input_nwk_file)

# Simular rasgos para cada filogenia
n_estados <- 4
states <- c("M", "E", "C", "W")

# Crear directorio de salida
if (!dir.exists(output_path_3)) {
  dir.create(output_path_3, recursive = TRUE)
}

# Procesar cada árbol
for (i in seq_along(phylogenies)) {
  tree <- phylogenies[[i]]
  
  # Generar la matriz de transición para este árbol
  transition_matrix <- generar_matriz_transicion(n_estados)
  rownames(transition_matrix) <- states
  colnames(transition_matrix) <- states
  cat("Matriz de transición", i, ":\n")
  print(transition_matrix)
  
  # Simular rasgos discretos con el modelo 
  simulated_traits <- rTraitDisc(
    tree,
    model = transition_matrix,
    #rate = 1,
    #k = n_estados,
    root.value = sample(n_estados),
    #Q = transition_matrix, 
    states = states,
    #ancestor = TRUE
  )
  
  # Asignar los valores simulados a los tips del árbol
  tree$tip.label <- paste(tree$tip.label, simulated_traits, sep = "_")
  
  # Generar el nombre del archivo basado en los parámetros
  n_tips <- parameters$n_tips[i]
  r0 <- parameters$r0[i]
  a0 <- parameters$a0[i]
  frac0 <- parameters$frac0[i]
  output_file <- file.path(output_path_3, paste0("tree_", i, "_trait_", n_tips, "_", r0, "_", a0, "_", frac0, ".nex"))
  
  # Guardar el árbol en un archivo Nexus
  tryCatch({
    write.nexus(tree, file = output_file)
    cat("Archivo", output_file, "escrito correctamente.\n")
  
    # Abrir el archivo Nexus en modo de escritura para añadir la matriz de transición
    con <- file(output_file, open = "a")
  
    # Escribir el encabezado para la matriz de transición
    cat("\nBEGIN TRANSITION_MATRIX;\n", file = con)
    cat(" ", paste(colnames(transition_matrix), collapse = " "), "\n", file = con)  # Encabezados
  
    # Escribir la matriz de transición
    for (j in 1:n_estados) {
      cat(paste(rownames(transition_matrix)[j],
                paste(transition_matrix[j, ], collapse = " "),
                sep = " "), "\n", file = con)
    }
    cat("END;\n", file = con)
  
    # Cerrar el archivo
    close(con)
  
  }, error = function(e) {
    cat("Error al escribir el archivo:", output_file, "-", e$message, "\n")
  })
}
```



# CÓDIGO ANTIGUO:

Realizamos el Trait Evolution
```{r}
set.seed(123) # Semilla aleatoria que mantiene siempre la misma matriz de transición

# Crear carpetas de salida si no existen
dir.create(output_path, recursive = TRUE, showWarnings = FALSE)

# Crear matriz de transición para el modelo ARD
states <- c("M", "E", "C", "W")  # Estados posibles
transition_matrix <- matrix(c(
  1, 0.7, 0.2, 0.1,  # Transiciones desde M
  0.1, 0, 0.4, 0.,  # Transiciones desde E
  0.3, 0.1, 0, 0.5,  # Transiciones desde C
  0.2, 0.3, 0.1, 0   # Transiciones desde W
), nrow = 4, byrow = TRUE, dimnames = list(states, states))

# Cargar las filogenias desde el archivo .nwk
phylogenies <- read.tree(input_nwk_file )

# Simular rasgos para cada filogenia
for (i in seq_along(phylogenies)) {
  # Obtener la filogenia actual
  tree <- phylogenies[[i]]
  
  # Simular rasgos discretos con el modelo ARD o ER???
  simulated_traits <- rTraitDisc(tree, 
                                 model = "ER", 
                                 rate = 1, 
                                 k = 4, 
                                 root.value = sample(4), 
                                 Q = transition_matrix, 
                                 states = c("M", "E", "C", "W"))
  
  
  # Crear un vector de rasgos simulados (como caracteres)
  trait_vector <- as.character(simulated_traits)
  
  # Asignar los valores de los rasgos a los tips del árbol
  names(trait_vector) <- names(simulated_traits)
  
  # Ahora el objeto "tree" tiene los rasgos simulados para sus tips
  tree$tip.label <- paste(tree$tip.label, trait_vector, sep = "_")
  
  # Crear el archivo Nexus con los rasgos simulados
  output_file <- file.path(output_path, paste0("tree_", i, "_with_traits.nexus"))
  write.nexus(tree, file = output_file)
  
  # Mensaje de progreso
  cat("Simulación de los rasgos completada para el árbol", i, "y guardada en:", output_file, "\n")
}

```

